臺灣高雄地方法院刑事裁定　　　　　　 100年度聲判字第61號
聲　請　人　夏長清
即告訴人
代　理　人　游淑惠律師
被　　　告　周怡伶
上列聲請人因被告侵占等案件，不服臺灣高等法院高雄分院檢察
署檢察長中華民國100 年6 月13日100 年度上聲議字第796 號駁
回再議之處分（原不起訴處分案號：99年度偵續字第351 號），
聲請交付審判，本院裁定如下：
    主  文
聲請駁回。
    理  由
一、聲請交付審判意旨詳如刑事聲請交付審判狀暨補充理由(一)狀
    所載（如附件）。
二、按告訴人不服上級法院檢察署檢察長或檢察總長認再議為無
    理由而駁回之處分者，得於接受處分書後10日內委任律師提
    出理由狀，向該管第一審法院聲請交付審判；法院認為交付
    審判之聲請不合法或無理由者，應駁回之，刑事訴訟法第25
    8 條之1 第1 項、第258 條之3 第2 項前段分別定有明文。
    查，聲請人夏長清以被告周怡伶涉犯侵占等罪嫌，向臺灣高
    雄地方法院檢察署檢察官具狀提起告訴，經該檢察署檢察官
    於99年6 月8 日以99年度偵字第192523號不起訴處分，聲請
    人不服，向臺灣高等法院高雄分院檢察署聲請再議，經該署
    檢察長以其再議有理由命令續行偵查，經檢察官續行偵查後
    ，仍於100 年3 月25日以9 年度偵緝字第351 號為不起訴處
    分，聲請人不服，再次聲請再議，經臺灣高等法院高雄分院
    檢察署檢察長以其再議無理由，於100 年6 月13日以100 年
    度上聲議字第796 號駁回再議之聲請，聲請人於100 年6 月
    17日收受前開再議駁回處分書後，於100 年6 月27日委任律
    師提出理由狀，向本院聲請本件交付審判等情，業經本院依
    職權調取前揭檢察署卷宗核閱無誤，並有臺灣高等法院高雄
    分院檢察署送達證書、聲請人等所提刑事請交付審判狀上本
    院收狀戳在卷可稽。本件聲請交付審判期間之末日100 年6
    月27日，是聲請人聲請交付審判並未逾越前開法定之10日期
    間，合先敘明。
三、按犯罪事實應依證據認定之，無證據不得認定犯罪事實，刑
    事訴訟法第154 條第2 項定有明文。若證據資料在經驗科學
    上或論理法則上尚有對被告較為有利之存疑，而無從依其他
    客觀方法排除此項合理之可疑，即不得以此資料作為斷罪之
    基礎，且刑事訴訟制度受「倘有懷疑，則從被告之利益為解
    釋」、「被告應被推定為無罪」之原則所支配，故得為訴訟
    上之證明者，無論為直接或間接證據，須客觀上於一般人均
    不致有所懷疑而達於確信之程度者，始可據為有罪之認定，
    倘其證明尚未達於「確信」之程度，而有合理可疑存在時，
    即難據以為被告不利認定，換言之，在法律判斷上，即不能
    為被告有罪之認定。次按向法院聲請交付審判，係新增對於
    「檢察官不起訴或緩起訴裁量權」制衡之一種外部監督機制
    ，法院僅就檢察官所為不起訴或緩起訴之處分是否正確加以
    審查，以防止檢察機關濫權，法院並非檢察官之延伸，法院
    亦不負擔偵查之作為。依此立法精神，同法第258 條之3 第
    3 項規定法院審查聲請交付審判案件時「得為必要之調查」
    ，其調查證據之範圍，自應以「偵查中曾顯現之證據」為限
    ；而同法第260 條對於不起訴處分已確定或緩起訴處分期滿
    未經撤銷者因發現新事實、新證據者得再行起訴之規定，其
    立法理由說明該條所謂不起訴處分已確定者，包括「聲請法
    院交付審判復經駁回者」之情形在內，是前述「得為必要之
    調查」，其調查證據範圍，更應以偵查中曾顯現之證據為限
    ，不得就聲請人新提出之證據再為調查，亦不得蒐集偵查卷
    以外之證據，否則，將與刑事訴訟法第260 條之再行起訴規
    定混淆不清，亦將使法院兼任檢察官而有回復「糾問制度」
    之虞；且法院裁定交付審判，即如同檢察官提起公訴使案件
    進入審判程序，是法院裁定交付審判之前提，必須偵查卷內
    所存證據已符合刑事訴訟法第251 條第1 項規定「足認被告
    有犯罪嫌疑」檢察官應提起公訴之情形，亦即該案件已經跨
    越起訴門檻，否則，縱或法院對於檢察官所認定之構成要件
    事實有不同判斷，但如該案件仍須另行蒐證偵查始能判斷應
    否交付審判者，因交付審判審查制度並無如同再議救濟制度
    得為「發回原檢察官續行偵查」之設計，法院仍應依同法第
    258 條之3 第2 項前段規定，以聲請無理由裁定駁回。
四、經查：
  (一)聲請人原告訴意旨略以：被告周怡伶係高雄巿中正國小（下
    稱中正國小）體育老師，並受聘於高雄巿中正高中及國立屏
    東教育大學負責指導各級韻律體操選手之訓練及比賽事宜，
    竟意圖為自己不法之所有，於民國89年至96年間，分別為下
    列不法犯行：
  1.詐欺取財部分：
  (1)89年度暑假期間，向中正國小受課韻律體操學生之家長誆稱
    ，中正國小雖已成立體育班有少許經費可培訓韻律體操選手
    ，但還不足以聘請外籍教練，然為使學生韻律體操素質提高
    ，則須聘請外籍教練加強學生體能、美儀等，並稱外籍教練
    的水準遠高於國內，學生家長因此陷於錯誤而同意被告之要
    求，由被告聘請保加利亞籍教練貝蒂為韻律體操學生授課，
    再由被告向每位學生家長收取新臺幣（下同）50,000元之訓
    練費（共19位學生參加），又假藉貝蒂教練編舞須另繳編舞
    費，每首舞碼收費5,000 元，總計向學生收取了114 萬之訓
    練費、編舞費。惟事後經告訴人夏長清查證結果，貝蒂教練
    3 個月之薪資共為89,100元，故被告周怡伶總共向學生家長
    詐得1,050,900 元。
  (2)90年度暑假期間，被告又假藉聘請外籍教練貝蒂名義，向每
    名授課學生（19位學生參加）收取教練費用35,000元，編舞
    費每首5,000 元（2 首），總共向學生家長收取了855,000
    元，扣除以3 個月計算之外籍教練貝蒂薪水89,100元，共詐
    得765,900 元。
  (3)93年度暑假期間，又假藉聘請外籍教練貝蒂名義，向每位學
    生（學生人數25名）收取教練費用25,000元，編舞費每首5,
    000 元（平均每位學生2 首），共向家長收取875,000 元，
    扣掉貝蒂教練3 個月之薪資89,100元，共詐取785,900 元。
  (4)94年度暑假期間，再假藉聘請大陸籍教練鍾玲名義，向每位
    學生（共25名）收取25,000元之教練費，及每首5,000 元之
    編舞費（平均每位學生2 首），共收取875,000 元，扣掉鍾
    玲教練之薪資30,000×3 ＝90,000元，被告總共向學生家長
    詐取785,000 元。
  2.侵占等部分：
    被告周怡伶基於侵占之犯意，要求告訴人夏長清之女夏綠荷
    若參加90年全國韻律體操錦標賽得名，必須將參賽獎金全部
    交付予被告，嗣夏綠荷參加比賽得名後，經教育局撥給40,0
    00元獎金，夏綠荷遂迫於無奈而交出該筆獎金由被告周怡伶
    侵占入己，因認被告涉有侵占罪嫌。
  (二)臺灣高雄地方法院檢察署檢察官99年度偵續字第351 號不起
    訴處分之理由略以：
  1.有關89年、90年、93年及94年間有關外籍教練詐欺取財之部
    分：
  (1)就告訴人所指訴被告詐欺取財之金額部分，於本署99年偵字
    第19252 號案件中，告訴人曾自陳略以：「貝蒂教練每月薪
    水是否為2 萬7,000 元，我無法確定，因為我沒有向貝蒂教
    練求證過，且被告暑假期間向學員收取費用的部分我無法證
    明，因為被告沒有給收據，不過我確有將錢交給女兒夏綠荷
    、夏映竹，由我女兒轉交給被告」等語。是告訴人前揭指訴
    被告藉由聘請外籍教練詐欺取財所獲取之利益，已不盡詳實
    。
  (2)經本署依告訴人聲請傳喚證人吳珮慈、陳鴻後，證人吳珮慈
    證述略以：「並不知道外籍教練實際上每月薪資多少，亦未
    查證鍾玲教練之費用，僅聽趙桂花說過，暑假外聘教練之費
    用，也有經過我同意」等語；又證人陳鴻則僅知悉87年聘請
    貝蒂教練之薪資為每月9,000 美金，惟並不知悉被告聘請貝
    蒂教練之薪資為何，業據證人陳鴻於偵訊中結證在卷；另證
    人趙桂花於偵訊中，亦證述略以：並不知悉89年、90年、93
    年、94年聘請鍾玲、貝蒂教練之費用多少，僅知悉自己繳出
    之費用，此事已隔多年，只記得當時經費算出來後，大家繳
    多少，我就繳等語；而證人鄭家蓁復於偵訊中證稱略以：請
    外籍教練來臺灣，有經過家長開會決定等語。是證人吳佩慈
    、趙桂花、陳鴻均不知詳細聘請外籍教練費用為何；且聘請
    外籍教練費用亦經家長同意後收取，若告訴人有所質疑，當
    不應於多年後始行提出；又證人陳鴻聘請之外籍教練貝蒂，
    與被告聘請之時，相隔數年，是否能比附援引，更有疑問；
    另聘請教練費用除給付教練薪資外，尚有機票、簽證、生活
    費等部分，亦經證人陳鴻結證屬實，當不能僅以教練薪資而
    遽然認定為全部費用。
  (3)又89年、90年、93年及94年至今，因已時隔久遠，故被告既
    無法提出完整帳冊資料，尚難據以認定被告有何詐欺取財罪
    嫌。
  2.被告要求學生將比賽獎金提撥一半或全部交付之侵占部分：
  (1)查學生比賽後，將獎金提撥一半與被告之部分，係經家長為
    補貼被告之辛勞付出，始經家長決議通過而為之，業據證人
    趙桂花、蕭志達、張麗娟等人於100 年2 月23日之偵訊中證
    述無訛；又證人夏映荷交付前揭比賽獎金，係以令被告取得
    所有權之意思交付，被告所持有者自非他人之財物，而為自
    己之財物，自與刑法上之侵占罪嫌無涉。是被告縱有收取學
    生參賽獎金半數之行為，既經學生家長同意，且又非持有他
    人之物，尚難謂為違法。
  (2)證人夏綠荷於偵訊中證稱略以：「當初90年間因為面臨升學
    ，求被告2 次讓我參加全運會，而被告要求全部比賽獎金且
    跟我說可以讓我念高師大，我才同意將全部比賽獎金給被告
    」等語；而證人趙桂花亦證述略以：「若學生沒有繳出比賽
    獎金應該不會怎樣」等語。是證人夏綠荷之所以交付全部比
    賽獎金，係為取得參賽資格及進入高師大就讀之資格，而參
    賽資格與大學入學資格，均非證人夏綠荷本身既有之權利，
    而被告亦未表示若證人夏綠荷拒不交付，將對其不利等情，
    難謂被告係以惡害通知之恐嚇、脅迫方式，而取得前揭比賽
    獎金，自無成立恐嚇取財或強制罪嫌之餘地。況且，若證人
    夏綠荷果真不願交付比賽獎金，大可於參賽順利取得比賽成
    績後，拒絕交付比賽獎金，由此可見，證人夏綠荷之所以交
    付比賽獎金予被告，實為取得相對之利益，亦即主要目的在
    於藉由被告進入高師大就讀之利益，則如此一來，交付比賽
    獎金全部之相關事實，應純屬證人夏綠荷與被告兩相情願之
    合意。
  (3)至於，告訴人雖質疑並非全部家長均同意交付部分或全部比
    賽獎金予被告，然既不影響證人夏映竹交付比賽獎金，係以
    移轉所有權予被告之意思而為交付，則就前揭比賽獎金而言
    ，被告仍非持有他人之物而侵占入己，自不影響侵占罪嫌成
    立與否之判斷。
  3.綜上所述，被告並無告訴人所指訴之相關罪嫌，此外，復查
    無其他積極證據，足認被告涉有本案犯嫌，揆諸首揭法條及
    實務見解之說明，應認其罪嫌尚有不足。
  (三)臺灣高等法院高雄分院檢察署以100 年度上聲議字第796 號
    駁回再議處分之理由略以：
  1.本件有關89年、90年、93年及94年間有關外籍教練詐欺取財
    之部分：聲請人於原署99年偵字第19252 號案件中，自陳略
    以：「貝蒂教練每月薪水是否為2 萬7,000 元，我無法確定
    ，因為我沒有向貝蒂教練求證過，且被告暑假期間向學員收
    取費用的部分我無法證明，因為被告沒有給收據，不過我確
    有將錢交給女兒夏綠荷、夏映竹，由我女兒轉交給被告」等
    語。是由聲請人前揭指訴並無法確信被告有上開犯行。又由
    證人吳佩慈、趙桂花、陳鴻、夏綠荷、魏阿月於原檢察官偵
    查中之證述亦均不能證明被告有上開犯行。
  2.被告要求學生將比賽獎金提撥一半或全部交付之侵占部分：
    經查學生比賽後，將獎金提撥一半與被告之部分，係經家長
    為補貼被告之辛勞付出，始經家長決議通過而為之，業據證
    人趙桂花、蕭志達、張麗娟等人於100 年2 月23日於檢察官
    偵查中證述無訛；又證人夏綠荷、夏映竹交付前揭比賽獎金
    ，係以令被告取得所有權之意思交付，被告所持有者自非他
    人之財物，而為自己之財物，自與刑法上之侵占罪嫌無涉。
    證人夏綠荷之所以交付比賽獎金予被告，實為取得相對之利
    益，亦即主要目的在於藉由被告進入高師大就讀之利益，則
    如此一來，交付比賽獎金全部之相關事實，應純屬證人夏綠
    荷與被告兩相情願之合意。難認被告有何不法。被告無不法
    情事，已經原檢察官於不起訴之處分書詳為敘明。聲請人雖
    指稱被告涉嫌侵占等罪嫌，惟並查無積極證據足以證明被告
    犯行，原檢察官為不起訴處分，核無不合。本件聲請再議為
    無理由，爰依刑事訴訟法第258 條前段為駁回之處分。
  (四)前開不起訴處分及駁回再議理由暨事證，業經本院調閱前開
    卷證核閱屬實，本件聲請人雖以前開理由聲請交付審判，惟
    查：
  1.按告訴人之告訴，係以使被告受刑事訴追為目的，是其陳述
    是否與事實相符，仍應調查其他證據以資審認，最高法院著
    有52年臺上字第1300號判例可資參照。又被害人之陳述如無
    瑕疵，且就其他方面調查又與事實相符，固足採為科刑之基
    礎，倘其陳述尚有瑕疵，則在未究明前，遽採為論罪科刑之
    根據，即難認為適法（最高法院83年度臺上字第98 9號判決
    參照）。次按刑法第339 條所處罰之詐欺罪，係以行為人意
    圖為自己或第三人不法所有，以詐術使人將本人或第三人之
    物交付或取得財產上不法之利益為要件。所謂之詐術，必須
    被詐欺人因其詐術而陷於錯誤，若其所用方法，不能認為詐
    術，亦不致使人陷於錯誤，即不構成該罪（最高法院81年度
    臺非字第235 號、83年度臺非字第65號判決意旨參照）。本
    件聲請人雖稱被告於89、90、93、94年度之暑假期間，分別
    以聘請外籍教練為由，向學生家長詐取1,050,900 元、765,
    900 元、785,900 元、785,000 元云云，然遍查全卷，既無
    證據證明被告以聘請外籍教練為由向學生家長收取訓練費用
    時，有何施用詐術，使聲請人或其他學生家長陷入錯誤而交
    付訓練費用之情形，或被告有何不法所有之意圖，是揆之前
    開說明，本件難遽認被告有何欺罔或利用聲請人及其他家長
    之錯誤而使之交付金錢之行為。另觀之聲請人於偵查時所提
    書狀，其聲請檢察官傳訊證人徐裕君、林泰寧、林明玉等人
    ，亦僅能證明被告有聘請外籍教練乙事，則聲請人以檢察官
    未傳訊該等證人據為聲請交付審判之理由，難認有據。
  2.再者，侵占罪為即成犯，於持有人將持有他人之物，變更易
    為所有之意思，即成立犯罪；是構成侵占罪，以行為人必須
    先持有他人之物為要件（最高法院93年臺上字第6887號判決
    意旨參照）。查，證人夏綠荷於99年8 月11日偵訊時證稱：
    我於90年參加全運會比賽獲得第一名，教育局撥給我補助款
    4 萬元，我就把錢交給被告，她說這筆金是她應得的一部
    分等語（見99年度偵續字第351 號卷第80、82頁），足見夏
    綠荷交付該筆4 萬元補助款予被告，係以令被告取得所有權
    之意思交付，被告持有者自非他人之財物，核與刑法之侵占
    罪無涉。另按被害人之指述，無非係以使被告受刑事追訴處
    罰為目的，有時難免故予誇大，自不得僅以被害人之指述為
    唯一論據，仍應調查其他必要之證據，以查明是否與事實相
    符。證人即被害人夏綠荷證稱：被告有跟我說如果得名金
    不給她，就不讓我下場比賽，我考量我要直升大學，所以就
    接受她的條件，得名後我就把錢交被告；因為被告有權排誰
    下場比賽，所以我算是被脅迫下同意被告的條件等語（99年
    度偵續字第351 號卷第80頁），然就被告究否涉及恐嚇取財
    犯行，僅有被害人夏綠荷上開偵訊中之指述，衡之前揭說明
    ，尚難僅憑被害人夏綠荷偵訊中之片面指訴而入被告於罪。
    此外，復查無其他積極證據足資證明被告有何恐嚇取財之犯
    行，自屬不能證明被告犯罪。
  3.又審酌聲請人如附件所示之刑事聲請交付審判之理由，與聲
    請人向臺灣高等法院高雄分院檢察署聲請再議所持之理由大
    致相同，且臺灣高等法院高雄分院檢察署經審核該再議案件
    後，認原不起訴處分（即99年度偵續字第351 號）並無不當
    後，述明理由而駁回再議之聲請，有該處分書所載之理由可
    考，而本院亦未見該處分有何未加詳查、率為駁回之處，且
    該處分書所載理由亦無違背經驗法則、論理法則或其他證據
    法則等得據以交付審判之事由存在，是聲請人猶執陳詞請求
    交付審判，自無理由。
  4.況交付審判制度與聲請再議制度並不相同，已如前述，聲請
    人聲請交付審判所述理由，均係在說明原偵查之瑕疵；惟「
    交付審判」之程序，係在於判斷案件是否如同檢察官提起公
    訴般，已足夠使案件進入審判程序，是以法院裁定交付審判
    之前提，必須偵查卷內所存證據已符合刑事訴訟法第251 條
    第1 項規定「足認被告有犯罪嫌疑」檢察官應提起公訴之情
    形，亦即該案件已經跨越起訴門檻，否則，縱使認為偵查不
    備，或者被告所辯不足採，如該案件之積極證據不足，或者
    仍須另行蒐證、偵查，始能判斷應否交付審判者，因交付審
    判審查制度並無如同再議救濟制度得為「發回原檢察官續行
    偵查」之設計，法院仍應依同法第258 條之3 第2 項前段規
    定，以聲請為無理由裁定駁回之意旨。而參諸前開說明，本
    件依現有卷存證據資料及罪疑有利於被告之原則，尚無法為
    不利於被告之認定。是本件聲請人縱使與被告有所糾葛，亦
    與刑法之詐欺取財或侵占等罪嫌無涉。
五、綜上，依偵查所得之證據資料，查無積極證據證明被告有何
    聲請人所指之詐欺取財、侵占等罪嫌，而原處分及駁回再議
    之處分，已詳述其認定所憑證據及理由，且其認事用法亦無
    何違背經驗法則、論理法則或其他證據法則之情事，聲請人
    猶執上開情詞聲請交付審判，指摘原不起訴處分及駁回再議
    聲請之理由不當，為無理由，應予駁回。
六、據上論斷，應依刑事訴訟法第258 條之3 第2 項前段，裁定
    如主文。
中    華    民    國  100     年    10    月    13    日
                  刑事第八庭    審判長法  官  王伯文
                                      法  官  陳俊宏
                                      法  官  何秀燕
以上正本證明與原本無異。
不得抗告。
中    華    民    國   100    年    10    月    13    日
                                      書記官  蔡蓓雅